【裁判字號】    94,智上,34
【裁判日期】    950510
【裁判案由】    損害賠償
【裁判全文】
臺灣高等法院民事判決                  94年度智上字第34號
上  訴  人  美商微軟公司（Microsoft Corp.）
法定代理人  Nancy J.Anderson
訴訟代理人  張嘉真律師
            陳信至律師
複  代理人  王玉如律師
被上 訴 人  兆欣資訊有限公司
法定代理人  乙○○
兼  上一人
訴訟代理人  丁○○
被上 訴 人  丙○○
            甲○○
            戊○○
上列當事人間損害賠償事件，上訴人對於中華民國94年6月2日臺
灣桃園地方法院93年度重訴字第252號第一審判決提起上訴，本
院於95年4月26日言詞辯論終結，判決如下：
    主      文
原判決關於駁回上訴人下列第二項、第三項之訴部分，及該部分
假執行之聲請，並訴訟費用（除確定部分外）之裁判廢棄。
被上訴人兆欣資訊有限公司、丁○○、丙○○應再連帶給付上訴
人新台幣肆拾貳萬元，及自民國九十二年九月二十三日起至清償
日止，按週年利率百分之五計算之利息；並應再連帶負擔費用，
將臺灣高等法院民國九十四年三月二十三日所為九十四年度上訴
字第八十三號刑事判決之主文及事實欄，暨本件民事最後事實審
判決書主文欄其中與兆欣資訊有限公司、丁○○、丙○○相關之
部分，以高二十五公分、寬十九公分之篇幅，登載於經濟日報平
日全國版第一版下半頁一日。
被上訴人甲○○、戊○○應再連帶給付上訴人新台幣壹佰陸拾捌
萬元，及自民國九十二年十月五日起至清償日止，按週年利率百
分之五計算之利息；並應再連帶負擔費用，將臺灣桃園地方法院
民國九十三年九月二日所為九十二年度訴字第一三一八號刑事判
決主文及事實欄，暨本件民事最後事實審判決書主文欄其中與被
上訴人甲○○、戊○○相關之部分，以高二十五公分、寬十九公
分之篇幅，登載於經濟日報平日全國版第一版下半頁一日。
其餘上訴駁回。
第一審（除確定部分外）、第二審訴訟費用，由被上訴人兆欣資
訊有限公司、丁○○、丙○○連帶負擔百分之五；由被上訴人甲
○○、戊○○連帶負擔百分之十八，餘由上訴人負擔。
本判決第二項命被上訴人兆欣資訊有限公司、丁○○、丙○○應
再連帶給付上訴人新台幣肆拾貳萬元，及自民國九十二年九月二
十三日起至清償日止，按週年利率百分之五計算之利息等部分，
得假執行。
本判決第三項命被上訴人甲○○、戊○○應再連帶給付上訴人新
台幣壹佰陸拾捌萬元，及自民國九十二年十月五日起至清償日止
，按週年利率百分之五計算之利息等部分，於上訴人以新台幣伍
拾陸萬元為被上訴人甲○○、戊○○預供擔保後得假執行。
其餘假執行之聲請駁回。
    事實及理由
壹、程序方面
一、被上訴人丙○○、戊○○未於言詞辯論期日到場，核無民事
    訴訟法第386條所列各款情形，應依上訴人之聲請，由其一
    造辯論而為判決。
二、按訴之變更或追加，非經他造同意，不得為之。但第255條
    第1項第2款至第6款情形，不在此限；又被告於訴之變更或
    追加無異議，而為本案之言詞辯論者，視為同意變更或追加
    ，且為第二審程序所準用。民事訴訟法第446條第1項、第25
    5條第2項、第463條分別定有明文，且為最高法院29年上字
    第359號判例所肯認。查上訴人於上訴聲明狀第4項就被上訴
    人兆欣資訊有限公司（下稱兆欣公司）、甲○○、戊○○（
    下與丁○○、丙○○合簡稱被上訴人，單指其中一人時，則
    逕稱其名）利息部分，求為自附帶民事起訴狀繕本送達之翌
    日起即民國92年9月25日起至清償日止，按週年利率5%計算
    之利息（見本院卷第10頁反面）。嗣減縮求為自附帶民事起
    訴狀繕本送達之翌日起即92年10月5日起至清償日止，按週
    年利率5%計算之利息（見本院卷第93頁反面）。核係屬減縮
    應受判決事項之聲明，且兆欣公司、甲○○、戊○○對之無
    異議，而為本案之言詞辯論，應視為同意，先此敘明。
貳、實體方面
一、上訴人起訴主張：丁○○為兆欣公司之實際負責人，於90年
    1 月間某日起，在桃園縣龜山鄉○○○路34巷14弄32號1樓
    （下簡稱系爭處所）設立電腦營業處，並自90年9月28日起
    僱用丙○○擔任維修工程師。詎丁○○、丙○○竟基於意圖
    營利而以重製方法侵害他人著作財產權之犯意聯絡，未經上
    訴人同意或授權，於系爭處所之電腦內，重製上訴人依法享
    有著作權之電腦軟體著作Windows98、Windows2000、Office
    2000（包含Excel2000、Outlook2000、Powerpoint2000、Wo
    rd 2000等個別軟體）等6種軟體（應為7種之誤，下簡稱系
    爭7種軟體），供作系爭處所員工營業上使用。復於向不特
    定人販售電腦設備之際，擅自重製系爭7種軟體，儲存於其
    銷售之電腦硬碟機之中。另甲○○、戊○○則於91年5月16
    日，向丁○○頂讓兆欣公司之系爭處所，並共同經營。甲○
    ○、戊○○亦基於意圖營利而以重製方法侵害他人著作財產
    權之概括犯意聯絡，未經上訴人同意或授權，連續擅自重製
    上訴人依法享有著作權之電腦軟體著作WindowsXP、Windows
    98、Windows2000、WindowsMe、Office97（含Excel97、Out
    look 97、Powerpoint97、Word97等軟體）、Office2000（
    包含Excel2000、Outlook2000、Powerpoint2000、Word2000
    等個別軟體）等14種軟體（下簡稱系爭14種軟體，但上訴人
    上揭電腦軟體著作，則通稱為系爭電腦軟體），以供維修客
    人電腦之使用。復於不特定人維修電腦之同時，連續代為重
    製系爭14種軟體以營利。是故，被上訴人上開行為，均屬違
    反著作權法第91條第1項等規定，爰依修正前著作權法第88
    條、第89條等規定，求為命(一)兆欣公司、丁○○、丙○○應
    連帶給付上訴人新台幣（下同）600萬元及自92年9月23日起
    至清償日止，按週年利率5％計算之利息。(二)兆欣公司、丁
    ○○、丙○○應連帶負擔費用，將本案刑事最後事實審判決
    書（即台灣高等法院94年度上訴字第83號刑事判決，被上訴
    人為兆欣公司、丁○○、丙○○，下簡稱本院刑事判決）主
    文及事實欄，暨本件民事最後事實審判決書主文欄其中與兆
    欣公司、丁○○、丙○○相關之部分，以高25公分、寬38公
    分之篇幅，登載於經濟日報平日全國版第1版下半頁1日。(三)
    兆欣公司、甲○○、戊○○應連帶給付上訴人1200萬元及自
    92 年9月25日起至清償日止，按週年利率5％計算之利息。
    (四)兆欣公司、甲○○、戊○○應連帶負擔費用，將本案刑事
    最後事實審判決書（即台灣桃園地方法院（下簡稱原審）92
    年度訴字第1318號刑事判決，被告為丁○○、丙○○，下簡
    稱原審刑事判決，被上訴人所涉之刑事案件，合均簡稱為刑
    事案件）主文及事實欄，暨本件民事最後事實審判決書主文
    欄其中與兆欣公司、甲○○、戊○○相關之部分，以高25公
    分、寬38公分之篇幅，登載於經濟日報平日全國版第1版下
    半頁1日等之判決。
二、兆欣公司、丁○○則以：兆欣公司雖有疏失，但丁○○只負
    責電腦軟體之製作與客戶服務。至於維修電腦、安裝軟體等
    ，係由丙○○負責，丁○○對於本件犯罪事實，並不知情亦
    未參與等語，資為抗辯。另丙○○則以：對刑案認定伊有罪
    之事實，無意見，但上訴人請求之賠償金額過高等語，資為
    抗辯。另甲○○、戊○○則以：伊等有系爭電腦軟體之使用
    權，而客戶當初自己也有購買系爭電腦軟體之使用權，所以
    伊等以購買之軟體幫客戶重灌，並無違法等語，資為抗辯。
三、本件經原審判決（一）兆欣公司、丁○○、丙○○應連帶給
    付上訴人18萬元，及自92年9月23日起至清償日止，按週年
    利率5%計算之利息。（二）甲○○、戊○○應連帶給付上訴
    人42萬元，及自92年9月25日起至清償日止，按週年利率5%
    計算之利息，並駁回上訴人其餘之訴（被上訴人就原審判決
    其敗訴部分，均未據聲明不服而告確定）。上訴人就原審判
    決其敗訴部分，僅就940萬元及登報部分（逾此部分，未據
    聲明不服，業已確定）提起上訴（兆欣公司、甲○○、戊○
    ○部分，就92年9月25日起至同年10月4日止之利息，因上訴
    人為訴之減縮，亦已確定），聲明為：（一）原判決不利於
    上訴人部分於金額940萬元之範圍內、及原判決駁回上訴人
    於原審訴之聲明第2項與第4項，以及命上訴人負擔訴訟費用
    之判決廢棄。（二）兆欣公司、丁○○、丙○○應再連帶給
    付上訴人282萬元，及自92年9月23日起至清償日止，按週年
    利率5%計算之利息。（三）兆欣公司、丁○○、丙○○應再
    連帶負擔費用，將本院刑事判決之主文及事實欄，暨本件民
    事最後事實審判決書主文欄其中與兆欣公司、丁○○、丙○
    ○相關之部分，以高25公分、寬38公分之篇幅，登載於經濟
    日報平日全國版第1版下半頁1日。（四）兆欣公司、甲○○
    、戊○○應再連帶給付上訴人658萬元，及自92年10月5日起
    至清償日止，按週年利率5%計算之利息。（五）兆欣公司、
    甲○○、戊○○應再連帶負擔費用，將原審刑事判決之主文
    及事實欄，暨本件民事最後事實審判決書主文欄其中與兆欣
    公司、甲○○、戊○○相關之部分，以高25公分、寬38公分
    之篇幅，登載於經濟日報平日全國版第1版下半頁1日。（六
    ）願供擔保請准宣告假執行。被上訴人則均聲明：上訴駁回
    。
四、兩造不爭執之事實（分見本院94年9月19日、94年12月12日
    及95年2月14日準備程序筆錄）
（一）丁○○為兆欣公司之實際負責人，於90年1月間某日起，
      在系爭處所設立電腦營業處，並自90年9月28日起僱用丙
      ○○擔任維修工程師。
（二）兆欣公司與丙○○明知系爭7種軟體為上訴人依法享有著
      作權之電腦程式著作，竟基於意圖營利而以重製方法侵害
      他人著作財產權之犯意聯絡，未經上訴人同意或授權，於
      91年3月15日，上訴人之調查員馬偉仁前往系爭處所，向
      丙○○購買個人電腦及伺服器各1部，於同年3月20日交貨
      期間內之某日，由丁○○提供合法購得之系爭電腦軟體各
      1份，再由丙○○於系爭處所內，接續在馬偉仁購得之個
      人電腦硬式磁碟機內非法重製Windows98、Excel2000、Ou
      t look2000、Powerpoint2000、Word2000等系爭電腦軟體
      。另部伺服器則非法重製Windows2000、Excel2000、Out
      look2000、Powerpoint2000、Word2000等系爭電腦軟體，
      而隨同上開電腦一併販售予馬偉仁。
（三）甲○○、戊○○於91年5月16日，向丁○○頂讓兆欣公司
      系爭處所之電腦營業處店面。
（四）關於兆欣公司、丁○○、丙○○、甲○○、戊○○等人之
      刑事案件，業經原審刑事庭及本院刑事庭分別認定有罪。
（五）刑事案件之判決認定：兆欣公司、丁○○、丙○○之違法
      重製期間自91年3月15日起至同月20日止，重製所侵害之
      系爭電腦軟體數量計6種（按應為7種之誤）。而甲○○、
      戊○○之違法重製期間自91年5月16日起至同年8月14日止
      ，重製所侵害之系爭電腦軟體數量計14種，每次向客戶收
      取之費用約300元至800元之間。
（六）兆欣公司尚未辦理解散登記。
（七）上揭事實，並有兩造不爭執其形式真正（見本院同上筆錄
      ）之原審刑事判決2份（其中1份被告為兆欣公司、丁○○
      、丙○○，另1份被告為甲○○、戊○○）、本院刑事判
      決1份（被上訴人為兆欣公司、丁○○、丙○○）附卷可
      稽（見原審卷第68頁至第88頁、第119頁至第123頁）、著
      作權登記證明暨相關宣示證書多份、訂購單、出貨單、警
      方查扣之光碟片、維修單、日報表、報價暨出貨單於刑事
      案件可稽（扣押清單見刑事案件偵查卷第16頁所示），並
      經本院調卷核對無誤，自堪信為真實。
五、本件經本院分別於94年9月19日、94年12月12日及95年2月14
    日，與兩造整理並協議簡化之爭點為（見上開準備程序筆錄
    ，並依本院論述之先後順序而調整其次序，先此敘明）
（一）丁○○有無授意丙○○替客戶違法重製正版軟體之行為？
（二）兆欣公司、丁○○自90年1月間（兆欣公司成立時）及丙
      ○○自90年9月28日（受僱時）起至91年3月查獲時止，是
      否均有在系爭處所，即兆欣公司之電腦營業處重製系爭7
      種軟體供營業處員工營業上使用，復於向不特定人販售電
      腦設備之際，違法重製系爭電腦軟體？丁○○、丙○○於
      刑事案件中之自白可否作為依據？
（三）甲○○、戊○○所為灌錄行為，是否屬於合理使用範疇而
      未違法？
  １、其等與上訴人間，是否有約定使用者得將系爭電腦軟體供
      維修客人電腦之營利使用，且使用於商業維修等營利用途
      ？
  ２、合法軟體授權證明等資料，可否作為享有合法授權之證明
      ？
（四）兆欣公司是否應與甲○○、戊○○連帶負損害賠償責任？
  １、甲○○、戊○○係繼受兆欣公司之法人格或僅頂讓店面？
  ２、甲○○、戊○○之行為，是否屬有兆欣公司代表權之人而
      執行職務之行為？
（五）原審認定之損害賠償是否適當？
  １、原審以每種軟體3萬元為標準，定賠償額是否過低？
  ２、上訴人請求以每種軟體賠償50萬元，是否合理？
（六）上訴人請求登報部分有無理由？
  １、賠償金額是否已足彌補上訴人所受財產上及非財產上之損
      害？
  ２、登報是否係著作權法明文賦予上訴人之權利，而法院無裁
      量之權限？
六、茲分別論述如下
（一）丁○○應有授意丙○○替客戶違法重製正版軟體之行為。
  １、丁○○於刑事案件原審訊問時自陳：「我承認我們有用公
      司的光碟片幫客人重灌軟體」、「（問：代價）500元1次
      」（見刑事案件原審（一）卷第60頁）；「（問：這些軟
      體你們公司有正版的光碟片？）我們公司只有一台電腦，
      是使用正版軟體，有時客人沒有提供光碟片，只有提供序
      號，我們就會用新的光碟片幫客戶安裝，但是用客戶提供
      的序號；如果客戶沒有提供序號，我們就用公司那台電腦
      的軟體幫客戶灌」（見刑事案件原審（一）卷第61頁）等
      語。由是可知，丁○○於刑事案件原審訊問時，對於兆欣
      公司確有替客戶違法重製正版軟體之行為，已經坦承不諱
      。
  ２、再查，審諸丙○○於刑事案件原審訊問時則供稱：「（問
      ：重製告訴人軟體時間？）從90年11月開始，最後1次就
      是幫馬偉仁灌，約灌了4、5次」「我只有馬偉仁這次是我
      自己接單，自己重灌，其他部分是接單的同事在維修單上
      有記載要重灌，我就重灌，我重灌時，是用公司的光碟片
      ，但不是正版的是複製過的」「（問：代價）我不知道」
      （見刑事案件原審（一）卷第60頁）「（問：你說授權碼
      是丁○○交給你的？）是」（見刑事案件原審（一）卷第
      61頁）「（問：公司的其他工程師也是有跟你一樣把同一
      軟體灌製在不同的電腦上？）是」（見刑事案件原審（一
      ）卷第62頁）等情參互以觀，足見丁○○否認授意丙○○
      替客戶違法重製系爭軟體云云，不能採信。
  ３、況且，丁○○為兆欣公司之實際負責人，於90年1月間某
      日起在系爭處所營業處，並自90年9月28日起僱用丙○○
      擔任維修工程師等情，為兩造所不爭執（見上四之（一）
      所示）。由是以觀，丙○○僅係受僱人，寧有未經丁○○
      之授意，即擅自為違法之重製行為？丙○○又何干冒違法
      風險，為兆欣公司、丁○○圖利，顯悖於常情。
  ４、尤有甚者，衡諸一般商業習慣暨經驗法則，丁○○既為兆
      欣公司之實際負責人，若非丁○○授意並提供複製之系爭
      電腦軟體及授權碼，則受僱之員工丙○○豈敢擅自替客戶
      違法重製系爭電腦軟體？遑論向客戶收取重製系爭電腦軟
      體500元不等代價者，乃兆欣公司而非丙○○等節以察，
      益丁○○應有授意並指示員工替客戶違法重製系爭電腦軟
      體，丙○○始有上揭所陳：公司其他工程師也一樣把同一
      軟體灌製在不同電腦上，以及接單同事在維修單上記載要
      重灌等語。從而，丁○○事後翻異前詞，辯稱：替客戶違
      法重製系爭電腦軟體，純係丙○○個人行為，伊不知情亦
      未參與云云，顯屬無稽，自無可採。
  ５、此外，丁○○所涉上開行為，業據其於刑事案件之警詢、
      偵訊、及刑事案件審理迭次供承不諱，核與丙○○之供述
      相符，並據刑事案件證人馬偉仁證述明確（參照本院刑事
      案件判決理由一所載），堪信上訴人主張：丁○○有授意
      丙○○替客戶違法重製正版軟體之行為等情，堪信為實在
      。
  ６、準此可見，丁○○確有授意兆欣公司包括丙○○在內之員
      工，替客戶違法重製系爭7種軟體，堪予認定。
（二）除刑事案件認定之時間外，兆欣公司、丁○○尚有於系爭
      處所，重製系爭7種軟體供營業處員工營業上使用，且與
      丙○○復共同於向不特定人販售電腦設備之際，違法重製
      系爭電腦軟體。
  １、刑事案件之檢察官聲請簡易判決處刑書（臺灣桃園地方法
      院檢察署91年度偵字第16932、21918號，下簡稱聲請簡易
      處刑書）載明：兆欣公司、丁○○尚有於系爭處所，重製
      系爭7種電腦軟體供營業處員工營業上使用，且與丙○○
      復共同於向不特定人販售電腦設備之際，違法重製系爭7
      種電腦軟體等犯罪事實（見刑事案件原審92年度桃簡字第
      458號卷第2頁反面，下簡稱刑事案件桃簡卷）。而丁○○
      、丙○○於刑事案件原審92年8月29日訊問時自承：對於
      檢察官起訴的犯罪事實沒有意見；在事發之前，有時候確
      實會因給客戶方便，或是營業便利，而這樣做等語（見刑
      事案件桃簡卷第21頁至第22頁）。顯見丁○○、丙○○於
      刑事案件原審審理之初，並未否認此部分事實。
  ２、嗣丁○○、丙○○於刑事案件原審92年10月11日訊問時，
      尚供稱：「（問：對於檢察官起訴之犯罪事實有何意見？
      ）承認」（見刑事案件原審（一）卷第26頁）；且於刑事
      案件92年12月2日訊問時再次表明：「（問：對起訴書之
      犯罪事實有何意見？）承認」等情（見刑事案件原審（一
      ）卷第59頁），再佐諸上（一）之１、２所示丁○○、丙
      ○○於刑事案件原審之供詞以觀，益徵除刑事案件認定之
      時間外，丁○○、黃銘堂尚有於系爭處所，非法重製系爭
      7種電腦軟體之行為，應可確定。
  ３、參諸刑事案件扣案之維修單乙紙載明「客戶名稱：呂鈺評
      」、「日期2月27日」、「安裝Win 95」「費用總價：300
      」元「已收款」為證（見刑事案件偵查卷第76頁所附91年
      8月14日搜索照片第18頁，影本見原審（一）卷第89頁）
      ；該維修單載明之日期2月27日，係丁○○於91年5月16日
      將兆欣公司頂讓予甲○○、戊○○之前，足徵該非法重製
      系爭電腦軟體予不特定人，應係當時兆欣公司之實際負責
      人丁○○及受僱人丙○○所為，堪予認定。
  ４、再者，上開維修單更記載「費用總價：300元」「已收款
      」等文字，益證係因安裝Win95，而收取300元之維修費。
      蓋從事非法重製電腦軟體予不特定顧客者，常假藉維修名
      義，但實際上卻為顧客非法安裝軟體，以之避免留下犯罪
      或侵權事證，是絕無逕以維修單上記載「維修物品：主機
      檢測」等字樣，或僅因手寫「安裝Win95」字樣係記載於
      制式印刷之「注意事項，保留資料位置」欄內，即謂該次
      維修為主機測試而無安裝軟體云云。因此，由該維修單載
      明「安裝Win95」暨收取300元費用等事證，足徵丁○○、
      丙○○確有非法重製系爭電腦軟體予不特定人之侵權行為
      。
  ５、原審及刑事案件雖以：丁○○、黃明之自白欠缺補強證據
      ，而認不足以證明丁○○、丙○○確有重製系爭軟體予不
      特定消費者之犯罪行為。然而，本件為民事損害賠償訴訟
      ，對於證據能力之要求，與刑事訴訟程序有所不同。丁○
      ○、丙○○既於刑事案件自白有非法重製系爭電腦軟體予
      不特定人，並重製系爭電腦軟體供營業處員工營業上使用
      之侵害著作權行為，上訴人主張其等應負民事損害賠償責
      任，應屬可取。原審與此部分不同之認定，尚有未洽，不
      能維持，併此指明。
  ６、基此，足見除刑事案件認定之時間外，兆欣公司、丁○○
      尚有於系爭處所，重製系爭電腦軟體供營業處員工營業上
      使用，且與丙○○復共同於向不特定人販售電腦設備之際
      ，違法重製系爭電腦軟體，洵堪認定。
（三）甲○○、戊○○所為灌錄行為，非為合理使用範疇，仍屬
      違法。
  １、甲○○、戊○○雖辯以：其等與客戶分別擁有上訴人軟體
      之使用權，故以其等購買之軟體幫客戶重灌，並無違法云
      云。
  ２、按著作財產權人得授權他人利用著作，其授權利用之地域
      、時間、內容、利用方法或其他事項，依當事人之約定；
      其約定不明之部分，推定為未授權。著作權法第37條第1
      項定有明文。經查，甲○○、戊○○遭查獲時，有重製之
      光碟片多份及內有違法重製系爭電腦軟體之電腦（包含供
      其等內部使用及準備出貨之電腦）多部等於刑事案件扣案
      可稽。揆諸依上開規定，上訴人既否認其與使用者間之授
      權合約，有使用者得將系爭軟體供維修客人電腦營利使用
      之約定，自應由甲○○、戊○○就其主張之約定事實，負
      舉證之責，乃甲○○、戊○○僅空言抗辯，並未舉證以實
      其說，已難置信。
  ３、戊○○於91年8月19日警訊時供稱：「windows軟體7片、
      office軟體5片為我所有，其餘扣押物品為甲○○所有」
      「該windows軟體7片、office軟體5片，係用來維修用的
      」等語（見刑事案件偵查卷第8頁至第10頁）；復於91年
      11月27日偵訊時則供稱：「（問：重製之目的？）重製之
      光碟拿來幫客人維修」、「（問：你重製備份軟體之目的
      ？）供客人維修電腦之用，所使用之軟體」、「（問：店
      內也有幫客人重整及重灌Windows98？）是。拿我們店內
      之備份光碟」、「（問：重製軟體之目的？）供維修客人
      電腦之用」、「（問：你是否承認違法著作權法？）我重
      製之光碟作為營利使用之部份我承認違反著作權，我確曾
      替客戶重製Windows98」等情（見刑事案件偵查卷第133頁
      至第135頁反面）。參諸甲○○於91年11月27日偵訊亦供
      稱：「（問：你重製備份軟體之目的？）怕正版損壞，及
      供客人維修電腦之用」、「（問：店內也有幫客人重製及
      重灌Windows98？）是。拿我們店內之備份光碟」等節（
      見刑事案件偵查卷第135頁至第137頁）以觀，顯見甲○○
      、戊○○係以扣案之光碟擅自於維修客戶電腦之際，連續
      代為重製系爭電腦軟體以營利，堪予認定。因是，上訴人
      既主張：並未授權系爭電腦軟體購買者得將之作為維修客
      人電腦之營利重製使用，或使用於商業維修等營利用途之
      重製。甲○○、戊○○就其已得授權等辯詞，並未舉證以
      實其說，要難採信。
  ４、尤有甚者，上訴人主張：伊於市面上販售系爭電腦軟體之
      微軟軟體使用者授權合約，並未約定使用者得將微軟軟體
      供維修客人電腦之營利使用，或使用於商業維修等營利用
      途。且Windows98、OFFICE2000、OFFICE97之授權合約更
      載明拷貝「僅得供備份或存檔之用」、「僅限於供該使用
      者專用之可攜式電腦上使用」、「僅得作為備份或存檔用
      途」，此有WindowsXP、Windows2000、Windows98、OFFIC
      E2000、OFFICE97之微軟軟體使用者授權合約附於刑事案
      件可稽（刑事案件原審（二）卷第357頁至372頁），自堪
      信為真。由是益徵，甲○○、戊○○無權將系爭電腦軟體
      供維修客人電腦之營利使用或使用於商業維修等營利用途
      ，應無疑義。
  ５、再查，依刑事案件查扣之維修單、日報表所載，內有「重
      灌98」、「系統重整，98重整」等字樣，甲○○、戊○○
      並收取300元、500元、600元及800元不等之費用，且部分
      維修單上，並有甲○○、戊○○於「維修工程師」一欄內
      內簽名，此有刑事案件之維修單29份及日報表7張扣案可
      稽（見刑事案件偵查卷第16頁所示）。再參諸刑事案件證
      人即送修客戶陳進一證稱：「兆欣公司維修人員未要求我
      提供Windows正版光碟」（刑事案件偵查卷第139頁）；「
      （問：當時對方有無要求你拿出正版光碟？或是正版序號
      ？）都沒有」等語（見刑事案件原審卷第153頁）。證人
      邱燕證稱：「兆欣公司維修人員未要求我提供Windows正
      版光碟」（刑事案件偵查卷第143頁）」「（問：妳送修
      時，有無拿Windows98合法光碟？）沒有」等語（見刑事
      案件原審卷第154頁）；證人許文泰證稱：「兆欣公司維
      修人員並沒有問我或要我提出Windows正版光碟」（刑事
      案件偵查卷第146頁）「（問：在警局所言是否實在？【
      提示警詢筆錄】）實在」等語；證人徐志超結稱：「兆欣
      公司沒有要求我拿出98光碟」、「兆欣公司沒有要求我們
      提出所有軟體的序號」等節（見刑事案件原審卷第219頁
      ）；證人曹庭瑋證稱：「我沒有提供原版軟體」、「兆欣
      公司沒有要求我們提出所有軟體的序號」等情（刑事案件
      原審卷第219頁）。可知甲○○、戊○○明知產品序號隨
      處可得，卻未查證其客戶是否確有合法授權即為之灌錄軟
      體，實有擅自重製之故意，堪予認定。從而，上訴人主張
      ：甲○○、戊○○未經伊同意或授權，擅自將系爭電腦軟
      體供維修客人電腦之營利使用或使用於商業維修等營利用
      途，顯逾合理使用之範疇等節，堪予採信。
  ６、至甲○○、戊○○雖於刑事案件原審提出（1）Windows98
      第二版中文入門指南並附有金鑰共10份（其中只有2片光
      碟）、Windows 98印有金鑰的盒套半個；（2）Windows20
      00光碟及金鑰1份；（3）Windows Me入門指南及金鑰1份
      （無光碟）；（4）Windows XP（家用版）入門指南、光
      碟及金鑰1份；（5）Office2000一組（含光碟及金鑰1份
      ），欲用以證明其有購買正版軟體而得合法重製系爭電腦
      軟體云云。然查：
  （１）甲○○、戊○○並未同時提出各該軟體之正版光碟、授
        權書及入門指南等使用手冊（含產品金鑰）與購買證明
        （例如發票）等整套合法授權證明，僅憑個別、零散之
        入門指南、產品金鑰或光碟，自無法證明甲○○、戊○
        ○確曾購買正版軟體而得合法重製系爭電腦軟體，則其
        等提出之上開物件，究為事後購入或向他人洽借充數？
        尚未可知。
  （２）參以甲○○、戊○○係經營電腦銷售業務，衡諸常情，
        為作帳抵稅所需，均會妥善保存購買軟體之購買證明或
        發票。況其等具有電腦專業，對於合法正版光碟之證明
        ，較一般消費者有更高之認識。然甲○○、戊○○並未
        提出任何購入證明，亦無法就各軟體同時提出正版光碟
        、授權書、入門指南等使用手冊（含產品金鑰）與購買
        證明，而係零星提出未成套之入門指南，甚至連正版光
        碟亦欠缺，自不得謂其已經合法授權。
  （３）又甲○○、戊○○所提出使用手冊顯示之產品金鑰，與
        扣案光碟上所記載之產品金鑰不符，且所提之光碟數量
        ，亦少於扣案光碟片暨系爭處所電腦重製軟體之數量（
        詳細比對結果，如刑事案件原審判決附表3：「被告提
        出之授權證明與扣案光碟、電腦內序號之對照表」所示
        ，見原審卷第83頁至第86頁）。
  （４）再經工程師實際以甲○○、戊○○所提供系爭電腦軟體
        之產品金鑰於安裝後所呈現之產品序號，與店內編號A1
        、A3、A4、A6、A8電腦上之軟體產品序號逐一比對，均
        無一相符（詳細比對結果，見刑事案件原審判決附表4
        ：「被告提供之金鑰實際安裝後產生之序號對照表」所
        示，見原審卷第86頁至第88頁）。而上開比對結果業據
        甲○○、戊○○2人確認「確實就是這樣沒有錯」、「
        對於告訴人將扣案的光碟及我們提出的包裝，實際測試
        所產生的序號，這些客觀的結果沒有意見」（見刑案原
        審（三）卷第498頁至第501頁），是上開測試比對之結
        果，自堪採信。
  （５）綜此，甲○○、戊○○並未同時提出各軟體之正版光碟
        、授權書及入門指南等使用手冊與購買證明之完整合法
        授權證明；且所提出使用手冊顯示之產品金鑰與扣案光
        碟上所記載之產品金鑰不符；光碟數量亦少於扣案光碟
        片暨營業處所電腦重製軟體之數量；再經工程師實際以
        甲○○、戊○○所提供系爭電腦軟體之產品金鑰於安裝
        後所呈現之產品序號，與店內編號A1、A3、A4、A6、A8
        電腦上之軟體產品序號逐一比對，均無一相符，職是之
        故，甲○○、戊○○提出之上開資料，要並不足資為其
        等享有合法授權之證明，其等確實違法重製軟體於光碟
        片中及系爭營業處所內所使用之電腦內。
  （６）準此以觀，甲○○、戊○○上開辯稱：其等有購買正版
        軟體而得合法重製系爭電腦軟體云云，不足採信，至為
        明確。
  ７、據此，甲○○、戊○○所為灌錄行為，非為合理使用範疇
      ，係屬違法行為，洵堪認定。
（四）兆欣公司不應與甲○○、戊○○連帶負損害賠償責任。
  １、上訴人另主張：甲○○、戊○○自91年5月16日起繼受兆
      欣公司，而共同經營該公司，因而兆欣公司亦應與甲○○
      、戊○○連帶負損害賠償責任云云。
  ２、惟查，上訴人上揭主張，為甲○○、戊○○否認。且甲○
      ○、戊○○係於91年5月16日向丁○○頂讓兆欣公司之店
      面及生財器具，並非繼受該公司之法人格，且丁○○亦已
      同時辦理兆欣公司之解散登記等節，業據丁○○陳明在卷
      ，核與甲○○、戊○○之辯解相符，足認甲○○、戊○○
      之上開違反著作權法行為，要與兆欣公司無關。
  ３、上訴人雖以：甲○○、戊○○係以兆欣公司名義對外營業
      ，足證兆欣公司已由甲○○、戊○○繼受經營云云。然而
      ，甲○○、戊○○既係向兆欣公司頂讓系爭處所，且接收
      其生財器具等情，業如上述。是故，其使用兆欣公司所遺
      留之維修單、報價單，亦無違頂讓店面之常情。上訴人以
      此推論甲○○、戊○○係繼受兆欣公司之法人格云云，但
      未提出其他證據以實其說，空言主張，實難置信。
  ４、至上訴人復以：甲○○、戊○○違法重製系爭14種軟體於
      光碟及兆欣公司與客戶之電腦中，係屬有代表權之人執行
      職務之行為云云。按法人對於其董事或其他有代表權之人
      因執行職務所加於他人之損害，與該行為人連帶負賠償之
      責任。民法第28條固有明文。承上２、３所述，甲○○、
      戊○○係向兆欣公司頂讓系爭處所經營，雖因接收其生財
      器具，而使用兆欣公司遺留之報價單、維修單，尚不能認
      定其等業已繼受兆欣公司之人格。由此以觀，甲○○、戊
      ○○與兆欣公司顯為不同之權利主體。上訴人空言甲○○
      、戊○○為兆欣公司之代表權人云云，既為被上訴人所否
      認，上訴人亦未提出其他有利於己之證據，資為證明甲○
      ○、戊○○確屬兆欣公司之代表權人，足徵上訴人此部分
      主張，亦非可取，至為明顯。
  ５、準此，上訴人主張：兆欣公司對於甲○○、戊○○因執行
      職務加諸於上訴人之損害，應與甲○○、戊○○連帶負賠
      償之責任云云，洵不足採。是故，兆欣公司自不應與甲○
      ○、戊○○連帶負損害賠償責任。
（五）上訴人得再請求兆欣公司、丁○○、丙○○連帶賠償之損
      害額，為42萬元及其遲延利息；至其得再請求甲○○、戊
      ○○連帶賠償之損害額，則為168萬元及其遲延利息。
  １、按因故意或過失不法侵害他人之著作權或製版權者，負損
      害賠償責任。數人共同不法侵害者，連帶負賠償責任；前
      項損害賠償，被害人得依下列規定擇一請求︰一、依民法
      第216條之規定請求。但被害人不能證明其損害時，得以
      其行使權利依通常情形可得預期之利益，減除被侵害後行
      使同一權利所得利益之差額，為其所受損害。二、請求侵
      害人因侵害行為所得之利益。但侵害人不能證明其成本或
      必要費用時，以其侵害行為所得之全部收入，為其所得利
      益；依前項規定，如被害人不易證明其實際損害額，得請
      求法院依侵害情節，在1萬元以上50萬元以下酌定賠償額
      。如損害行為屬故意且情節重大者，賠償額得增至100萬
      元，92年7月9日修正前著作權法第88條定有明文。
  ２、如上所述，丁○○、丙○○及甲○○、戊○○分別有上開
      故意不法侵害上訴人系爭電腦軟體著作權之行為，從而，
      上訴人請求其等分別負連帶賠償責任等節，即屬有據。但
      上訴人並未舉證其所受之損害為何，而被上訴人復未陳報
      其侵害行為所得利益（除丙○○坦承犯行外，丁○○、黃
      、甲○○、戊○○均否認犯行），應認上訴人不易證明其
      損害。是以，本件應適用修正前著作權法第88條第3項規
      定以定賠償額。換言之，由法院應被害人之請求，依職權
      在法律限制之範圍內酌定賠償額。
  ３、本院審酌丁○○、丙○○之違法重製行為次數（如上（二
      ）之認定），重製所侵害之系爭電腦軟體數量計7種，所
      得利潤非鉅，認上訴人請求以每種系爭電腦軟體賠償50萬
      元一節，尚屬過高等情以觀，認為應以每種系爭電腦軟體
      賠償10萬元為適當。至原審刑事案件認定之事實，以丁○
      ○、丙○○僅違法重製系爭7種電腦軟體隨同電腦及伺服
      器販售予馬偉仁，並無違法重製軟體予不特定人等節，尚
      有未洽。另按法人對於其董事或其他有代表權之人因執行
      職務所加於他人之損害，與該行為人連帶負賠償之責任，
      業如上所述，兆欣公司之實際負責人丁○○因執行職務對
      上訴人有上開侵害系爭電腦軟體著作權之行為，故上訴人
      請求兆欣公司與丁○○、丙○○連帶負損害賠償責任等節
      ，亦屬有據，應予准許。據此，上訴人請求兆欣公司、丁
      ○○、丙○○連帶賠償60萬元部分（計算式：10×6＝60
      ），為有理由，應予准許。逾此部分，則非可採。又原審
      判命兆欣公司、丁○○、丙○○連帶給付18萬元及其利息
      部分，業已確定，故上訴人得再請求兆欣公司、丁○○、
      丙○○連帶給付部分，則為42萬元（計算式：60－18＝42
       ）及其遲延利息，附此說明。又兆欣公司、丁○○、丙
      ○○侵害之系爭電腦軟體雖為7種，但上訴人誤為6種，且
      以6種為計算基礎，本院認應以上訴人主張6種為計算基礎
      ，否則將造成逾其請求範圍之違法，至上訴人漏未主張之
      部分，是否得另行請求，係屬另一問題，併此指明。
  ４、本院再參酌甲○○、戊○○之違法重製系爭電腦軟體之期
      間，為自91年5月16日起至同年8月14日止，重製所侵害之
      系爭電腦軟體數量計14種，每次向客戶收取之費用約300
      元至800元不等，所得利潤雖非鉅大；但甲○○、戊○○
      則係將軟體或拷貝於光碟片、或重製於電腦硬式磁碟機中
      使用、或附同其所銷售之電腦予不特定之消費者；又僅以
      刑事案件搜索查獲甲○○、戊○○非法重製之系爭電腦軟
      體數量，總計達64套之多，扣押91年7月、8月間甲○○、
      戊○○違法重製軟體之維修單共29張等情，違法重製之侵
      害情節顯較丁○○、丙○○重大等情，認為應以每種系爭
      電腦軟體賠償15萬元為適當。因此，上訴人請求甲○○、
      戊○○連帶賠償210萬元部分（計算式：15×14＝210），
      為有理由，應予准許。逾此部分，則非可取。又原審判命
      甲○○、戊○○連帶給付42萬元及其利息部分，業已確定
      ，故上訴人得再請求甲○○、戊○○連帶給付部分，則為
      168萬元（計算式：210－42＝168）及其遲延利息，附此
      說明。
  ５、至上訴人主張本院以往判決，核定每種系爭電腦軟體為50
      萬元云云。然細譯本院各該判決所示侵害情節不同，法院
      核定即應有所區別。況本院歷來判決亦非每種系爭電腦軟
      體皆為50萬元以上，如本院91年度重上字第41號判決認定
      每種電腦軟體10萬元；又如本院90年度上字第709號判決
      認定每種電腦軟體20萬元。由是可見，上訴人上揭主張，
      尚難盡信，併此指明。
  ６、準此，上訴人再請求兆欣公司、丁○○、丙○○連帶給付
      42萬元及其遲延利息；及再請求甲○○、戊○○連帶給付
      168萬元及其遲延利息等範圍內，係屬有理由，逾此部分
      ，即非可採。
（六）上訴人依著作權法第89條、第99條規定，請求被上訴人將
      民、刑事判決登報，其中一部分有理由，一部分無理由。
  １、按被害人得請求由侵害人負擔費用，將判決書內容全部或
      一部登載新聞紙、雜誌。又犯第91條至第95條之罪者，因
      被害人或其他有告訴權人之聲請，得令將判決書全部或一
      部登報，其費用由被告負擔。著作權法第89條、第99條分
      別定有明文。由此觀之，刊登判決書係屬著作權法明定之
      非財產上損害之賠償方式，於有著作權侵害並經判決之事
      實，被害人即得依上開規定，請求侵害人或被告將判決內
      容全部或一部刊登新聞紙，要屬明確。至於被害人之請求
      有無理由，應准許之範圍、方式，法院當有衡酌之權，亦
      屬無疑。
  ２、原審以：被上訴人侵害上訴人著作權行為之相關情節，參
      酌登報方式費用，並衡諸比例原則，認賠償金額已足彌補
      上訴人所受財產上、非財產上之損害，尚無再命被上訴人
      將民、刑事判決登報之必要等節，固非全無理由。然而，
      尊重著作權意識之環境建立，除賴傳播、宣導、教育、法
      令等各面向之努力外，尤須藉由實際案例之運作，並廣為
      人民知悉，期能樹立正確之價值體系，避免誤觸法網或心
      存僥倖造成鉅大損失，實有其必要性存在，原審徒以被上
      訴人之角度而為出發，未慮及上訴人權益之保護與上揭法
      文旨趣，尚有未洽。
  ３、經查，上訴人主張：被上訴人擅自重製系爭電腦軟體，爰
      依上開規定請求被上訴人分別將刑事案件最後事實審判決
      書主文及事實欄暨本件民事最後事實審判決書主文欄，以
      高25公分、寬38公分之篇幅，登載於經濟日報平日全國版
      第1版下半頁1日一節，固非無據。然本院審酌被上訴人侵
      害系爭電腦軟體著作之情狀、上訴人所受損害情節、登報
      之功能及相關情事，認為上訴人此部分請求，於（１）兆
      欣公司、丁○○、丙○○應連帶負擔費用，將本院刑事判
      決之主文及事實欄，暨本件民事最後事實審判決書主文欄
      其中與兆欣公司、丁○○、丙○○相關之部分，以高25公
      分、寬19公分之篇幅，登載於經濟日報平日全國版第1版
      下半頁1日。（２）甲○○、戊○○應連帶負擔費用，將
      原審刑事判決之主文及事實欄，暨本件民事最後事實審判
      決書主文欄其中與甲○○、戊○○相關之部分，以高25公
      分、寬19公分之篇幅，登載於經濟日報平日全國版第1版
      下半頁1日等之範圍內，為有理由，應予准許，逾此部分
      ，則無必要，應予駁回。
  ４、職是，上訴人依著作權法第89條、第99條規定，請求被上
      訴人將民、刑事判決登報，其中一部分有理由，一部分無
      理由，當可確定
七、綜上所述，上訴人請求（一）兆欣公司、丁○○、丙○○應
    再連帶給付上訴人42萬元，及自92年9月23日起至清償日止
    ，按週年利率5%計算之利息；兆欣公司、丁○○、丙○○並
    應再連帶負擔費用，將本院刑事判決之主文及事實欄，暨本
    件民事最後事實審判決書主文欄其中與兆欣公司、丁○○、
    丙○○相關之部分，以高25公分、寬19公分之篇幅，登載於
    經濟日報平日全國版第1版下半頁1日。（二）甲○○、戊○
    ○應再連帶給付上訴人168萬元，及自92年10月5日起至清償
    日止，按週年利率5%計算之利息；並應再連帶負擔費用，將
    原審刑事判決之主文及事實欄，暨本件民事最後事實審判決
    書主文欄其中與甲○○、戊○○相關之部分，以高25公分、
    寬19公分之篇幅，登載於經濟日報平日全國版第1版下半頁1
    日等之範圍內，均為有理由，應予准許。至上訴人逾此部分
    所為請求，為無理由，應予駁回。又上揭兆欣公司、丁○○
    、丙○○應再連帶給付上訴人42萬元，及其利息等部分，屬
    所命給付之金額未逾50萬元之判決，本院應依職權宣告假執
    行。另甲○○、戊○○應再連帶給付上訴人168萬元及其利
    息部分，上訴人陳明願供擔保為假執行之宣告，經核於法並
    無不合，爰酌定相當擔保金額准許之。但關於上訴人請求被
    上訴人將民、刑事判決登報經准許部分，本院認無難於抵償
    或難於計算損害之情形，不應准許上訴人假執行之聲請，應
    予駁回。至於上訴人上開敗訴部分，其假執行之聲請失所附
    麗，應併予駁回。原審就上開應准許部分，為上訴敗訴之判
    決，並駁回其假執行之聲請，尚有未洽，上訴意旨求予廢棄
    改判，為有理由，爰由本院予以廢棄改判如主文第2項、第3
    項所示，並依聲請為附條件之假執行之宣告。至於上訴人之
    請求不應准許部分，原判決為上訴人敗訴之判決，並駁回其
    假執行之聲請，經核於法並無不合，上訴意旨求予廢棄改判
    ，為無理由，應駁回其上訴。
八、本件事證已臻明確，至於未論述之爭點；兩造其餘之攻擊或
    防禦方法；未經援用之證據，經本院斟酌後，認為均不足以
    影響本判決之結果，自無一一詳予論駁之必要，併此敘明。
九、據上論結，本件上訴為一部有理由，一部無理由，依民事訴
    訟法第450條、第449條第1項、第79條、第85條第2項、第46
    3條、第385條第1項前段、第389條第1項第5款、第390條第2
    項，判決如主文。
中    華    民    國    95    年    5    月     10    日
                  民事第14庭  審判長法  官  許正順
                                    法  官  魏麗娟
                                    法  官  鍾任賜
正本係照原本作成。
如不服本判決，應於收受送達後20日內向本院提出上訴書狀，其
未表明上訴理由者，應於提出上訴後20日內向本院補提理由書狀
（均須按他造當事人之人數附繕本）上訴時應提出委任律師或具
有律師資格之人之委任狀；委任有律師資格者，另應附具律師資
格證書及釋明委任人與受任人有民事訴訟法第466條之一第一項
但書或第二項（詳附註）所定關係之釋明文書影本。
中    華    民    國    95    年    5    月    11    日
                                    書記官  王敬端
附註：
民事訴訟法第四百六十六條之一（第一項、第二項）：
對於第二審判決上訴，上訴人應委任律師為訴訟代理人。但上訴
人或其他法定代理人具有律師資格者，不在此限。
上訴人之配偶、三親等內之血親、二親等內之姻親，或上訴人為
法人、中央或地方機關時，其所屬專任人員具有律師資格並經法
院認為適當者，亦得為第三審訴訟代理人。


司法院資訊處製作；財團法人民間司法改革基金會備份。
